【裁判字號】    99,親,124
【裁判日期】    990730
【裁判案由】    確認親子關係不存在
【裁判全文】
臺灣高雄地方法院民事判決               99年度親字第124號
原      告  甲○○
被      告  乙○○
訴訟代理人  張淑媛
上列當事人間請求確認親子關係不存在事件，本院於民國99年7
月19日言詞辯論終結，判決如下：
    主  文
確認原告甲○○與被告乙○○間之親子關係不存在。
訴訟費用由原告負擔。
    事實及理由
一、原告主張：被告係於民國68年5 月22日生，而原告係於53年
    7 月31日生，是原告僅長被告15歲。而原告與被告之母親張
    淑媛於90年5 月16日結婚，被告因民法第1064條準正之規定
    ，而取得婚生子女之身分，並登記原告為被告之父親。惟經
    被告2 人進行親子關係鑑定之結果，兩造實際上並無親子血
    緣關係，而被告現戶籍登記卻記載兩造為父女關係，是原告
    現事實上血緣關係與戶籍登記之親子關係名實不符，自有提
    起本件確認親子關係不存在訴訟之利益及必要，原告爰依法
    提起本件確認之訴等語，並聲明如主文第1 項所示。
二、被告則以：被告確實不是原告之女，伊對原告提起本件訴訟
    無意見等語。
三、按確認法律關係之訴，非原告有即受確認判決之法律上利益
    者，不得提起之；確認證書真偽或為法律關係基礎事實存否
    之訴，亦同。前項確認法律關係基礎事實之存否之訴，以原
    告不能提起他訴訟者為限，民事訴訟法第247 條第1 、2 項
    定有明文。查實務上對於親子間之身分關係能否據以提起確
    認之訴，原頗有爭議，並為保持身分關係之安定性而多採保
    留之態度，然現今社會醫學科技發達，父母子女之血緣關係
    ，均可經由醫學科技之鑑定，確定其親子血緣關係，而民事
    訴訟法第247 條於修正時，已擴大其適用之範圍，即法律關
    係基礎事實存否亦得提起確認之訴，則就現今醫學科技足以
    鑑定親子間之血緣關係、身分關係確定之重要性及上開民事
    訴訟法第247 條擴大確認之訴適用範圍之立法意旨以觀，應
    有准許確認親子關係存否之訴之必要，以解決任何不明之親
    子關係，除杜爭議外，亦維持家庭間之信賴與和諧。
四、經查：
  (一)本件原告提起確認親子關係之訴，此血緣關係之存否，乃親
    子關係之重要基礎事實，原告主張其非被告之父，惟原告因
    現登記為被告之父，致原告之身分不明確，是原告私法上之
    地位有不安之危險，自有即受確認判決之利益。從而，原告
    提起本件確認親子關係存否之訴，依上揭民事訴訟法第247
    條規定，於程序上尚無不合。
  (二)又原告主張兩造之戶籍資料現記載兩造為父女關係，惟原告
    與被告間並無親子血緣關係等情，業據原告提出戶籍謄本2
    份、科妍生物科技股份有限公司生物科技實驗室親子鑑定報
    告書1 份為證（本院卷第6 至15頁、第21頁），而依上揭親
    子鑑定報告書結論欄之記載略以：「根據D3S1358 ‧‧‧等
    DNA 基因位點之分析結果，可以排除甲○○與乙○○之親子
    關係。」，是依上揭親子鑑定報告書之結論所示，足認原告
    主張其與被告間並無親子血緣關係等語，應可採信。
  (三)依上所述，原告與被告間並無事實上血緣關係，則原告訴請
    確認其與被告間之親子關係不存在，自有理由，應予准許。
五、又原告於本件訴訟雖為勝訴之當事人，惟本件訴訟爭端應係
    起於原告，被告之行為按當時之訴訟程度為防禦權利所必要
    ，本院酌量情形，爰命原告負擔全部訴訟費用，一併敘明。
六、據上論結，原告之訴為有理由，依民事訴訟法第385 條第1
    項前段、第81條第2 款，判決如主文。
中    華    民    國     99    年    7    月    30    日
                          家事法庭法  官  呂憲雄
以上正本係照原本作成。
如對本判決上訴，須於判決送達後20日內向本院提出上訴狀。如
委任律師提起上訴者，應一併繳納上訴審裁判費。
中    華    民    國     99    年    7    月    30    日
                                  書記官  沈  蘊

司法院資訊處製作；財團法人民間司法改革基金會備份。
